【裁判字號】    98,訴,3229
【裁判日期】    990119
【裁判案由】    著作權法
【裁判全文】
臺灣板橋地方法院刑事判決              98年度訴字第3229號
公  訴  人  臺灣板橋地方法院檢察署檢察官
被      告  丁○○
            己○○
上列被告因違反著作權法案件，經檢察官提起公訴（98年度偵字
第6938號），本院判決如下：
    主  文
丁○○、己○○被訴意圖銷售或出租而擅自以重製光碟片之方法
侵害著作財產權部分，無罪；被訴擅自以出租之方法侵害他人之
著作財產權部分，公訴不受理。
    理  由
壹、公訴意旨略以：被告丁○○、己○○係夫妻關係，被告丁○○係址設臺北縣中和市○○路○段七十三號「精選集影視社
    」影片出租店之實際負責人，被告己○○亦在該出租店經營
    出租、販售影音光碟業務，被告丁○○、己○○二人明知霹
    靂布袋戲「霹靂布袋戲—霹靂神州III之天罪」影音著作，係
    巨邦國際行銷股份有限公司（下稱巨邦公司）經霹靂國際多
    媒體股份有限公司（下稱霹靂公司）著作權人於民國九十七
    年十月三日專屬授權，享有在臺灣地區之發行權、重製權、
    販售權及出租權等著作財產權，未經巨邦公司之同意或授權
    ，不得擅自重製或散布。詎竟基於意圖銷售或出租而擅自以
    重製之方法侵害他人著作財產權之犯意聯絡，先由被告丁○○於不詳時地向真實姓名不詳之人租借上開霹靂布袋戲「二
    十九至三十四集、第四十一、四十二」等影音光碟後，以電
    腦燒錄機燒錄成盜版影音光碟而違法重製前揭視聽著作物，
    再由被告己○○在上開店內，以每片新臺幣（下同）一百六
    十元不等之價格，販賣或出租予不特定之客人，以此方式侵
    害上開著作權人之著作財產權。嗣於九十八年一月二十二日
    、二月六日晚上十時許，巨邦公司專員甲○○以一百四十元
    之代價，在上址購得未經巨邦國際公司授權擅自重製之霹靂
    布袋戲「霹靂神州III之天罪」第二十九至三十四集影音光碟
    三片後，報警處理，經警於同年二月十三日晚上八時許持搜
    索票前往上開處所搜索當場查獲重製之「霹靂神州III之天罪
    」第四十一、四十二集光碟片九片等物，因認被告丁○○、
    己○○均涉犯著作權法第九十一條第三項、第二項之意圖銷
    售或出租而擅自以重製光碟片之方法侵害著作財產權罪嫌（
    以上係依起訴書及檢察官補充理由書之記載）。
貳、無罪部分：
一、按犯罪事實應依證據認定之，無證據不得認定犯罪事實；又
    不能證明被告犯罪者，即應諭知無罪之判決，刑事訴訟法第
    一百五十四條第二項、第三百零一條第一項分別定有明文。
    而認定不利於被告之事實，須依積極證據，茍積極證據不足
    為不利於被告事實之認定時，即應為有利於被告之認定，更
    不必有何有利之證據；且刑事訴訟法上所謂認定犯罪事實之
    積極證據，係指適合於被告犯罪事實之認定之積極證據而言
    ，雖不以直接證據為限，間接證據亦包括在內，然而無論直
    接或間接證據，其為訴訟上之證明，須於通常一般之人均不
    致有所懷疑，而得確信其為真實之程度者，始得據為有罪之
    認定，倘其證明尚未達到此一程度，而有合理之懷疑存在時
    ，自不能以推測或擬制之方法，以為有罪裁判之基礎，最高
    法院四十年台上字第八六號、七六年台上字第四九八六號判
    例可資參照。
二、訊據被告丁○○、己○○堅決否認有上開著作權法第九十一
    條第三項、第二項之意圖銷售或出租而擅自以重製光碟片之
    方法侵害著作財產權之犯行，被告丁○○辯稱：「霹靂神州
    III之天罪」光碟是伊向同行租來，並拿給己○○要租給其他
    客人的，並不是伊重製燒錄的等語，被告己○○辯稱：「霹
    靂神州III之天罪」光碟是丁○○租回來的，並不是伊重製燒
    錄的，我們店裡也沒有機器可以燒錄等語。公訴人認被告丁○○、己○○二人涉犯上揭著作權法第九十一條第三項、第
    二項之罪嫌，無非係以被告丁○○、己○○於警詢、偵查中
    之供述、告訴代理人甲○○於警詢之指訴、證人即新藝出租
    店負責人戊○○、店員乙○○於警詢之證述、巨邦公司與霹
    靂公司簽訂之專屬授權書、霹靂公司出具之智慧財產權證明
    書、「霹靂神州III之天罪」影音產品封面、光碟片影本、現
    場蒐證照片、鑑識報告書等件及扣案之「霹靂神州III之天罪
    」布袋戲第四十一至第四十二集光碟共九片及甲○○提出之
    上開「霹靂神州III之天罪」布袋戲第二十九至第三十集、第
    三十一至第三十二集、第三十三至第三十四集各一片（共三
    片）等，為其主要之論據。
三、經查：
(一)、按被告以外之人於審判外之言詞陳述，除法律有規定者外，
    不得作為證據，刑事訴訟法第一百五十九條第一項定有明文
    。又被告以外之人於審判外之陳述，雖不符同法第一百五十
    九條之一至之四規定，而經當事人於審判程序同意作為證據
    ，法院審酌該言詞陳述或書面陳述作成時之情況，認為適當
    者，亦得為證據；當事人、代理人或辯護人於法院調查證據
    時，知有第一百五十九條第一項不得為證據之情形，而未於
    言詞辯論終結前聲明異議者，視為有前項之同意，此據同法
    第一百五十九條之五規定甚明。查證人甲○○、乙○○、戊○○於警詢中之陳述，屬審判外之陳述，且查無其先前之陳
    述具有較可信之特別情況，依法並無證據能力。又被告丁○○、己○○對於告訴代理人丙○○於偵查中之陳述及後述所
    列各項書證等證據方法之證據能力均無意見，本院審酌各證
    據方法作成時之情況，認為並無不適當之情事，依刑事訴訟
    法第一百五十九條之五規定，均得作為證據。
(二)、查被告丁○○、己○○擅自將盜版「霹靂神州III之天罪」布
    袋戲第二十九至第三十集、第三十一至第三十二集、第三十
    三至第三十四集光碟片各一片（共三片），先後出租予受巨
    邦公司市輔專員甲○○所委託之「精選集影視社」會員即某
    真實姓名年籍不詳之成年人，並於同年二月十三日晚間八時
    許，將盜版「霹靂神州III之天罪」布袋戲第四十一至第四十
    二集光碟一片，出租予某會員即另名真實姓名年籍不詳之成
    年人之事實，業據被告丁○○、己○○於本院審理中坦承不
    諱（見本院審判筆錄第十八頁），並經告訴代理人丙○○於
    偵查中指訴及證人即告訴代理人甲○○於本院審理中證述綦
    詳，且有巨邦公司與霹靂公司於九十七年十月三日就「霹靂
    神州III之天罪」布袋戲影片之發行等權利而簽訂之專屬授權
    書、霹靂公司於九十七年十月三日出具之智慧財產權證明書
    、「霹靂神州III之天罪」影音產品封面、光碟片影本、鑑識
    報告、搜索現場照片及本院九十八年度聲搜字第六一五號搜
    索票等件在卷可稽，復有員警在上址「精選集影視社」扣得
    之「霹靂神州III之天罪」布袋戲第四十一至第四十二集光碟
    共九片及證人甲○○提出之上開「霹靂神州III之天罪」布袋
    戲第二十九至第三十集、第三十一至第三十二集、第三十三
    至第三十四集各一片（共三片）扣案可資佐證，應信屬實。
    是被告二人有共同以將上開「霹靂神州III之天罪」布袋戲盜
    版光碟擅自出租予他人之方式，侵害巨邦公司之著作財產權
    ，固堪認定。
(三)、惟被告二人堅詞否認上開出租之盜版光碟片為其等所自行重
    製。經查：
   1、被告丁○○、己○○於偵查及本院審理中辯稱：扣案之「
      霹靂神州III之天罪」布袋戲光碟係丁○○向新藝光碟出租
      店之店員承租的云云。惟查：證人即新藝光碟出租店店員
      乙○○於本院審理中證稱：被告丁○○、己○○並沒有向
      伊租過「霹靂神州III之天罪」第四十一、四十二集光碟而
      伊燒錄下來的光碟都是給固定的客人，所以上面只會寫第
      幾集，連片名也不會寫，且燒錄的光碟是白色的底上面有
      邱比特的圖樣，有時伊會寫上第幾集；扣案之「霹靂神州
      III之天罪」布袋戲第四十一至第四十二集光碟，並不是我
      門店裡燒錄的等語，且證人即新藝光碟出租店負責人戊○○於本院審理中亦證述：我們店裡用來燒錄的光碟空白片
      ，當初是伊買來的，所以伊應該還可以認得出來光碟的特
      徵，伊買的光碟片好像是金色還是白色的，沒有特別的標
      識，就是一般去光華商場買的那樣，伊也有看過乙○○燒
      錄的光碟，她在顧店時如果有燒錄光碟的話，她不會在燒
      出來的光碟上面寫片名，但她會寫第幾集，有時候會蓋數
      字章，而扣案「霹靂神州III之天罪」布袋戲第四十一至第
      四十二集光碟這不是我們店裡的東西，印象中伊買的光碟
      片不是這個樣子等語，而上開扣案光碟上係印有「霹靂神
      州III之天罪４１－４２」之字樣，且有部分之英文字，並
      無邱比特的圖樣等情，此觀之卷附扣案光碟照片自明，顯
      見扣案之盜版光碟與證人乙○○、戊○○上開證述新藝光
      碟出租店燒錄重製光碟之特徵、字樣，並不相符，則上開
      扣案之盜版光碟是否係新藝光碟出租店所出租而交予被告
      丁○○供作精選集影視社出租他人使用之光碟，尚有疑議
      。雖證人乙○○曾提供上開「霹靂神州III之天罪」第四十
      一至四十二集之側標籤貼紙予被告丁○○，並據被告提出
      上開側標籤貼紙在卷可憑，但證人乙○○於本院審理中證
      稱：被告丁○○是（九十八年）二月十三日那天過來店裡
      跟伊聊天，伊以為他是布袋戲愛好者，後來他有跟伊借霹
      靂神州光碟側標籤等語，且證人乙○○、戊○○均否認有
      出租「霹靂神州III之天罪」第四十一至四十二集之重製光
      碟給被告等人，復無其他積極證據證明被告丁○○、己○○於偵、審中供述扣案之「霹靂神州III之天罪」布袋戲光
      碟係向新藝光碟出租店之店員承租等節，與事實相符，尚
      難單憑被告提出「霹靂神州III之天罪」第四十一至四十二
      集之側標籤貼紙，即遽認扣案之「霹靂神州III之天罪」布
      袋戲光碟係新藝光碟出租店或證人乙○○所提供之重製光
      碟。
   2、然按認定犯罪事實應依證據，為刑事訴訟法所明定，被告
      否認犯罪事實所持之辯解，縱屬不能成立，仍非有積極證
      據足以證明其犯罪行為，不能遽為有罪之認定（最高法院
      九十五年度台上字第六０八０號判決意旨參照）。是被告
      二人辯稱上開出租之盜版光碟片係向新藝光碟出租店租得
      云云，雖無從遽以採信，但因本件員警並未在被告丁○○
      、己○○經營之上址「精選集影視社」查獲任何重製光碟
      之機具，且被告丁○○、己○○所經營之「精選集影視社
      」並未與巨邦公司簽訂霹靂布袋戲影片授權出租契約，已
      據告訴人代理人指述明確，並經被告二人供承在卷，則被
      告丁○○、己○○顯無從自巨邦公司取得「霹靂神州III之
      天罪」之正版光碟再予以自行燒錄重製。此外，又查無其
      他積極證據證明被告丁○○、己○○有自行燒錄重製「霹
      靂神州III之天罪」盜版光碟之情事，自無從推論被告二人
      有擅自燒錄重製光碟之行為。
(四)、至起訴書及檢察官補充理由書犯罪事實欄記載：被告丁○○
    於不詳時地向真實姓名不詳之人租借上開「霹靂神州III之天
    罪」布袋戲第二十九至三十四集、第四十一、四十二集光碟
    後，以電腦燒錄機燒錄成盜版影音光碟而違法重製前揭視聽
    著作物，再由被告己○○在上開店內，以每片一百六十元不
    等之價格，販賣予不特定之客人（公訴意旨關於出租上開盜
    版光碟部分，詳後述），以此方式侵害上開著作權人之著作
    財產權，嗣於九十八年一月二十二日、二月六日晚上十時許
    ，巨邦公司專員甲○○以一百四十元之代價，在上址購得未
    經巨邦國際公司授權擅自重製之霹靂布袋戲「霹靂神州III之
    天罪」第二十九至三十四集影音光碟三片等情，是公訴意旨
    認被告丁○○、己○○上開行為，另涉犯著作權法第九十一
    條之一第二項、第三項明知係侵害著作財產權之重製光碟而
    散布之犯行，並認上開散布行為為重製盜版光碟之行為所吸
    收，不另論罪等節。惟查：被告丁○○、己○○於本院審理
    中均堅決否認有銷售上開「霹靂神州III之天罪」重製光碟之
    犯行，並均辯稱：甲○○警詢時所述承租光碟可以不用還之
    方法，並不是我們店的出租方式等語，而證人甲○○固於九
    十八年二月十日以告訴代理人身分於警詢時陳稱：「我於九
    十八年一月二十二日、九十八年二月六日晚上十時左右，有
    前往『精選集影視社』租『霹靂布袋戲－霹靂神州III天罪』
    錄影節目影音光碟片，老闆會走入營業場所後方暗門內，從
    一袋燒錄光碟中取出自行燒錄之光碟，我二次前往，都順利
    從該店租獲『霹靂布袋戲－霹靂神州III天罪』錄影節目影音
    光碟二十九－三十四集，該店負責人稱租價為每片（二集）
    一百四十元，但是租了不用還，形同販售」等語，但甲○○
    於上開警詢中係以告訴代理人之身分而為陳述，屬審判外之
    陳述，復查無其先前之陳述具有較可信之特別情況，依法並
    無證據能力，已如前述，且徵之證人甲○○於本院審理中證
    述是伊朋友去上開精選集影視社向老闆娘己○○租片，伊朋
    友租完後拿給伊看，因伊朋友是會員，所以伊才請他去租等
    語，顯見證人甲○○當時係委託他人向被告己○○承租上開
    光碟，其本身並未直接與被告己○○接觸，足認證人甲○○
    於警詢時指稱：該店負責人稱租價為每片（二集）一百四十
    元，但是租了不用還，形同販售等語，應係證人甲○○以聞
    自他人即實際承租人在審判外之陳述作為內容到庭而為轉述
    之傳聞證據，亦不得採為判決之基礎；復參以證人甲○○於
    本院審理中作證陳述時並未曾提及其友人當時是向精選集影
    視社購買上開「霹靂神州III天罪」之光碟，而係證述委託友
    人前去承租上開光碟，已如前述，則證人甲○○上開警詢時
    指述：該店負責人稱租價為每片一百四十元，但是租了不用
    還，形同販售等語，是否與事實相符，顯有疑義，是本件單
    憑證人甲○○上開警詢之陳述，尚難遽認被告丁○○、己○○有銷售上開「霹靂神州III之天罪」重製光碟之犯行，公訴
    意旨認被告丁○○、己○○有販賣上開「霹靂神州III之天罪
    」光碟予不特定之客人一節，尚嫌無據。
四、綜上所述，本件依公訴人所舉證據，尚不足以證明被告丁○○、己○○有上述公訴意旨所指著作權法第九十一條第三項
    、第二項之意圖銷售或出租而擅自以重製光碟片之方法侵害
    著作財產權犯行，本院復查無其他積極證據證明被告丁○○
    、己○○確有公訴人所指此部分犯行，縱被告二人有以出租
    方法侵害他人著作財產權之情事，然此部分應為不受理之判
    決（詳如下述），是揆諸前揭意旨，既不能證明被告丁○○
    、己○○此部分行為犯罪，自應就被告丁○○、己○○被訴
    著作權法第九十一條第三項、第二項罪嫌部分，諭知無罪之
    判決。
參、公訴不受理部分：
一、按告訴乃論之罪，告訴人於第一審辯論終結前得撤回其告訴
    ，又告訴經撤回者，應諭知不受理之判決，刑事訴訟法第二
    百三十八條第一項、第三百零三條第三款分別定有明文。
二、次按著作權法第九十一條之一各項均指以移轉所有權方式之
    散布，至於出租方式或出借方式之散布，則分別規定於第九
    十二條及第九十三條，與第九十一條之一規定無涉（參九十
    三年九月一日修正著作權法第九十一條之一之立法理由；最
    高法院九十八年度台上字第五二三八號判決採同一意旨）。
    查被告二人有擅自將盜版「霹靂神州III之天罪」布袋戲第二
    十九至第三十集、第三十一至第三十二集、第三十三至第三
    十四集光碟片各一片（共三片），先後出租予受巨邦公司市
    輔專員甲○○所委託之「精選集影視社」會員即某真實姓名
    年籍不詳之成年人，並於同年二月十三日晚間八時許，將盜
    版「霹靂神州III之天罪」布袋戲第四十一至第四十二集光碟
    一片，出租予某會員即另名真實姓名年籍不詳之成年人之事
    實，有如前述，是被告二人此部分犯行，應係犯著作權法第
    九十二條之罪，且公訴人起訴書及檢察官補充理由書犯罪事
    實欄亦載明被告二人將上開盜版光碟「以每片新臺幣（下同
    ）一百六十元不等之價格，出租予不特定之客人，以此方式
    侵害上開著作權人之著作財產權」等語，顯見檢察官就被告
    丁○○、己○○二人上開違反著作權法第九十二條之罪部分
    之犯罪事實，業經起訴，僅係論罪法條欄中漏未敘明此部分
    出租行為為重製盜版光碟之行為所吸收。又依著作權法第一
    百條前段之規定，同法第九十二條之罪須告訴乃論。茲據告
    訴人巨邦公司於本院審理程序中具狀撤回告訴，有告訴人於
    九十八年十月三十日提出之刑事陳報狀在卷可稽，依照首開
    說明，被告二人此部分應為不受理判決之諭知。
據上論斷，應依刑事訴訟法第三百零一條第一項、第三百零三條
第三款，判決如主文。
本案經檢察官李巧菱到庭執行職務。
中    華    民    國    99    年    1     月    19    日
                  刑事第九庭    審判長法  官  白光華
                                      法  官  賴彥魁
                                      法  官  楊志雄
以上正本證明與原本無異
如不服本判決，應於判決送達後10日內敘明上訴理由，向本院提
出上訴狀 (應附繕本) ，上訴於臺灣高等法院。其未敘述上訴理
由者，應於上訴期間屆滿後20日內向本院補提理由書「切勿逕送
上級法院」。
                                      書記官  陳春銘
中    華    民    國    99    年    1     月    19    日

司法院資訊處製作；財團法人民間司法改革基金會備份。
